臺灣桃園地方法院刑事判決　　　　　　　　　　　　九十一年度交易字第二四六號
　　公　訴　人　臺灣桃園地方法院檢察署檢察官
　　被　　　告　乙○○
右列被告因過失致死等案件，經檢察官提起公訴（九十一年度偵字第三七五四號），
本院判決如左：
    主      文
乙○○服用酒類，不能安全駕駛動力交通工具而駕駛，處有期徒刑捌月。又因過失致
人於死，處有期徒刑貳年。應執行有期徒刑貳年陸月。並於刑之執行或赦免完畢或赦
免後，令入相當處所施以禁戒個月。
    事      實
一、乙○○甫於民國（下同）九十年七月間，因服用酒類不能安全駕駛動力交通工具
    之公共危險案件，經本院桃園簡易庭於同年九月二十八日判處罰金八千元，同年
    十一月二十六日確定（九十一年十月八日起入監服刑，至同年十一月二日執行完
    畢），猶不知悔改，明知服用酒類後其吐氣所含酒精成份超過每公升○．二五毫
    克以上者，即為酒力所困，辨識力、注意力、反應力均不如常，不得駕車，為道
    路交通安全規則第一百十四條第二款所明訂，竟於九十年十一月十八日晚上八時
    至九時二十分許，在其桃園縣觀音鄉富源村八十之十七號五樓居處獨自一人飲酒
    ，期間共喝數量不詳之米酒頭，飲酒後（酒精測試值零點八九ＭＧ／Ｌ、尚未至
    精神耗弱及心神喪失之程度），於精神恍惚不能安全駕駛動力交通工具之際，仍
    於同日晚上九時二十分許，因酗酒而犯罪，無適當駕駛執照，而駕駛車牌號碼Ｇ
    Ａ－○七九八號自小客貨車（車主為甲○○、平日由李建國使用）於道路上行駛
    ，由桃園縣中壢市○○路往大園鄉方向行駛，於同日晚上九時四十分許，行經桃
    園縣中壢市○○路六○八號前，原應注意汽車行駛時駕駛人應注意車前狀況，並
    隨時採取必要安全措施；且行車速度在郊外道路時速不得超過六十公里（起訴書
    植為四十公里）；又汽車行經彎道時不得超車。而依當時天候陰、夜間有照明、
    路面乾燥、無缺陷、無障礙物等情形，又無不能注意之情事，竟疏於注意及此，
    而貿然於上址彎道處以每小時八十公里之速度行駛並超車，致撞及對向由徐國棟
    （未戴安全帽）所騎乘之ＴＭ五－四○九號重機車，徐國棟連人帶車均卡在該自
    小客貨車前保險桿下方，造成該機車全毀，徐國棟頭部、頸部、下肢鈍傷，並因
    顱內大量出血當場死亡。肇事後，乙○○立即向路人借電話報警，並向據報到場
    處理之員警蔡居福坦承肇事經過而接受裁判，經警對乙○○實施酒精測試結果，
    其吐氣所含酒精成份達每公升零點八九毫克，顯已達不能安全駕駛自用小客車之
    狀態仍駕駛動力交通工具。
二、案經乙○○向桃園縣警察局中壢分局自首、徐國棟之配偶丙○○告訴，並由桃園
    縣警察局中壢分局報請臺灣桃園地方法院檢察署檢察官據報相驗後自動檢舉偵查
    起訴。
    理      由
一、右開時、地酒醉後無照駕車肇事之犯罪事實，固據被告乙○○於警訊及審理中坦
    白承認，惟其於警訊時辯稱：該處有樹木遮住視線，又被害人逆向行駛，未戴安
    全帽，亦有過失云云。惟查，右揭犯罪事實，業據告訴人丙○○於警訊及偵查中
    指訴綦詳，並有現場草圖、道路交通事故調查報告表、酒精測試表、觀察紀錄表
    及現場照片二十八張附卷可稽，另本件車禍被害人徐國棟因本件車禍受傷當場死
    亡，亦經臺灣桃園地方法院檢察署檢察官督同檢驗員相驗屬實，製有相驗筆錄、
    相驗屍體證明書、驗斷書及相驗照片四張在卷可憑，應堪認定，再參諸現場草圖
    、道路交通事故調查報告表及現場照片二十八張所示，車禍現場，有一長（起點
    在右側車道）、一短（在左側車道）之剎車痕，一為五十四公尺，一為五點八公
    尺，散落物及被害人血跡、被害人右鞋之位置則均係在被害人徐國棟行車之方向
    （大園鄉○○○○○路方向行駛）之左側車道上，機車燈殼、油錶則在右側車道
    上等客觀情狀，堪認本件車禍之撞擊地點，應係在被害人行車方向之左側車道上
    ，被告於警訊中供稱撞擊地點係在右側車道，被害人係逆向行駛云云，顯與前述
    散落物及血跡、被害人之鞋子及剎車痕之位置不相符合，是被告該部分之自白與
    事實不符，尚難採信。又車禍肇事路段，為一彎道，雖有樹木影響視線，然當時
    雖為夜間，但該路段有路燈照明，天候為陰、路面無缺陷亦無障礙物，並有道路
    交通事故調查報告表一紙在卷可參，足見肇事當時並無不能注意之情事存在，若
    被告當時未違反規定，於彎道行駛時，減速慢行，注意車前狀況，不違規於酒後
    駕車又於彎道超車，定能避免本車禍之發生，是被告其有過失甚明。縱被害人未
    戴安全帽，加重本件之傷害，亦有疏失，惟仍不能解免其過失之責。
二、按汽車駕駛人，未領有適當之駕駛執照，不得駕車；又汽車駕駛人，飲酒後吐氣
    所含酒精成份超過每公升○．二五毫克以上者，不得駕車；駕駛人應注意車前狀
    況，並隨時採取必要安全措施；且行車速度在郊外道路時速不得超過六十公里；
    又汽車行經彎道時不得超車。道路交通安全規則第五十條第一項、第一百十四條
    第二款、第九十三條第一項第一款後段、第九十四條第三項及第一百零一條第一
    款分別訂有明文。被告駕駛車輛對前開規定應知之甚稔並有遵守之義務，又肇事
    當時天候為陰、路面無缺陷亦無障礙物、該處雖有樹木，當時雖為夜間，但有路
    燈照明等情事，此經被告於警訊供承在卷，並有道路交通事故調查報告表一紙在
    卷可參，足見肇事當時並無不能注意之情事存在，被告竟疏未注意車前狀況，而
    採取必要之安全措施，酒後、無照又超速行駛於彎道，又違規超車，致撞及對向
    之被害人徐國棟，致其受有前開傷勢當場死亡，顯見被告業因酒精催化所引起之
    生理反應，確已影響其無法正常辨識車前狀況及操控汽車機械，達不能安全駕駛
    動力交通工具之程度，洵堪認定。又被告駕車原應注意上開規定，其竟仍疏未注
    意及之，致肇車禍，其有過失甚明。而被害人徐國棟因本件車禍肇事致受有前開
    傷害，並因顱內大量出血而當場死亡，已如前述；且被告之過失行為與被害人徐
    國棟之死亡結果間，具有相當因果關係，至為顯然。被告犯行已臻明確，應予依
    法論科。
三、核被告乙○○所為係犯刑法第一百八十五條之三之公共危險罪及同法第二百七十
    六條第一項之過失致人於死罪。被告所犯上開二罪間，犯意各別，且罪名互異，
    應予分論併罰。又被告無駕駛執照駕車及酒醉駕車，因而致被害人徐國棟死亡，
    應依道路交通管理處罰條例第八十六條第一項之規定加重其刑。另被告於犯過失
    致人於死罪後隨即報警，並向到場處理之員警自首等情，道路交通事故調查報告
    表上報案人欄亦有記載，有該調查報告表在卷可稽，並經證人即現場處理員警蔡
    居福證明屬實，其所犯過失致人於死罪部分，應依刑法第六十二條前段之規定，
    減輕其刑，並依法先加後減之。爰審酌被告並無適當駕駛執照，竟仍於酒醉後駕
    車上路，且超速於彎道超車，完全無視交通安全規定及其他用路人之生命安全而
    肇事，犯罪時所生之損害非輕，被告過失之程度甚為嚴重，及其甫於九十年七月
    間，因服用酒類不能安全駕駛動力交通工具之公共危險案件，經本院桃園簡易庭
    於同年九月二十八日判處罰金八千元確定，有本院九十年度桃交簡字第一○三二
    號刑事簡易判決書及臺灣高等法院被告前案紀錄表各一份在卷可稽，其於前案後
    ，猶不知悔改，仍再因酒後駕車而觸犯本案，顯見被告欠缺自制之能力，僅處以
    罰金之刑，對被告尚難達到矯治之成效，被害人徐國棟未戴安全帽，亦有疏失，
    加重本件之傷害程度，又其於本件肇事後，坦承肇事，惟事後均未與被害人家屬
    洽談和解事宜，賠償被害人家屬人損害，態度欠佳等一切情狀，各量處如主文所
    示之刑，並依法定其應執行之刑，以資懲儆，公訴人雖分別就公共危險罪及過失
    致死罪求處有期徒刑一年、三年，然經本院審酌前開各情狀，認公訴人求處有期
    徒刑一年、三年，尚嫌過重，爰酌量處如主文所示之刑，已足資懲儆，併予說明
    。再查，被告自九十年七月起至同年十一月十八日止，短短四、五月間，已二次
    觸犯本罪名，本次又造成被害人徐國棟死亡之結果，足認被告有酗酒之惡習，且
    因酗酒而犯本罪，為協助被告戒除酒癮，以預防其再犯，爰依刑法第八十九條第
    一項規定宣告被告應於刑之執行完畢或赦免後，令入相當處所施以禁戒三月。
據上論斷，應依刑事訴訟法第二百九十九條第一項前段，道路交通管理處罰條例第八
十六條第一項，刑法第一百八十五條之三、第二百七十六條第一項、第六十二條前段
、第五十一條第五款、第八十九條第一項、第二項，罰金罰鍰提高標準條例第一條前
段，判決如主文。
本案經檢察官柯怡如到庭執行職務。
中      華      民      國    九十一    年      十一    月      十八    日
                                      臺灣桃園地方法院刑事第六庭
                                          法  官    游  紅  桃
右正本證明與原本無異。
如不服本判決，應於判決送達後十日內向本院提出上訴狀（應附繕本），上訴於臺灣
高等法院。
                                          書記官    王  元  宏
中      華      民      國    九十一    年    十一    月      十八      日
附論罪科刑依據之法條：
刑法第二百七十六條第一項、第一百八十五條之三
中華民國刑法第二百七十六條
（過失致死罪）
因過失致人於死者，處二年以下有期徒刑、拘役或二千元以下罰金。
從事業務之人，因業務上之過失犯前項之罪者，處五年以下有期徒刑或拘
役，得併科三千元以下罰金。
中華民國刑法第一百八十五條之三
服用毒品、麻醉藥品、酒類或其他相類之物，不能安全駕駛動力交通工具
而駕駛者，處一年以下有期徒刑、拘役或三萬元以下罰金。
